【裁判字號】    97,家抗,96
【裁判日期】    980330
【裁判案由】    聲明繼承
【裁判全文】
臺灣臺北地方法院民事裁定              97年度家抗字第96號
    抗  告  人  丁○○
                丙○○
                            單.
    兼上列二人
    共同代理人  乙○○
上列抗告人因聲明繼承事件，對於中華民國97年10月27日本院97
年度聲繼字第34號裁定提起抗告，本院裁定如下：
    主  文
抗告駁回。
抗告費用新台幣壹仟元由抗告人負擔。
    理  由
一、抗告人於原審聲請及抗告意旨略以：抗告人為被繼承人戊○
    ○次女馬素行之子女，即被繼承人戊○○之孫子女，被繼承
    人戊○○於民國66年1 月7 日死亡，被繼承人戊○○之配偶
    即被繼承人甲○○亦於82年1 月16日死亡，渠等在台無任何
    親屬或繼承人，爰依臺灣地區與大陸地區人民關係條例第66
    條之規定，聲明對被繼承人戊○○、甲○○為繼承之表示。
    詎原審以抗告人之母馬素行未於被繼承人戊○○死亡後3年
    內以書面為聲明繼承之表示，依法視為馬素行拋棄繼承權，
    抗告人為馬素行之子女，自對被繼承人戊○○遺產無繼承權
    ；又被繼承人甲○○為戊○○之繼妻，與抗告人間為姻親關
    係，抗告人對被繼承人甲○○亦無繼承權為由，駁回抗告人
    之聲請，自有未當，為此提起抗告，求為廢棄原裁定等語。
二、按繼承，因被繼承人死亡而開始，民法第1147條定有明文。
    次按大陸地區人民繼承臺灣地區人民之遺產，應於繼承開始
    起3 年內以書面向被繼承人住所地之法院為繼承之表示，逾
    期視為拋棄其繼承權。繼承在本條例於81年9 月18日施行前
    開始者，前項期間自本條例施行之日起算，為台灣地區與大
    陸地區人民關係條例第66條所明定。上開所定3 年之期間，
    為大陸地區人民繼承臺灣地區人民遺產，應遵守之法定期間
    ，逾期未為繼承之表示者，視為拋棄繼承。另按父所娶之後
    妻，與前妻之子女，僅生直系姻親關係，因此，前妻之子女
    對於繼母無繼承權。
三、經查，本件抗告人為被繼承人戊○○之次女馬素行（已於75
    年9 月23日死亡）之子女，即被繼承人戊○○之孫子女；被
    繼承人甲○○為被繼承人戊○○之繼妻，即抗告人之繼祖母
    ；被繼承人戊○○於66年1 月7 日死亡，被繼承人甲○○於
    82年1 月16日死亡等事實，為抗告人所是認，並有抗告人所
    提出之戶籍謄本、繼承系統表、親屬關係公證書、財團法人
    海峽交流基金會證明書影本等件附卷足憑，堪信為真實。準
    此，姑不論被繼承人戊○○、抗告人之母馬素行均於台灣地
    區與大陸地區人民關係條例施行前死亡，馬素行並未依該條
    例聲明繼承被繼承人戊○○之遺產，抗告人自對被繼承人戊
    ○○之遺產無繼承權，且縱認抗告人得繼承被繼承人戊○○
    之遺產，抗告人為大陸地區人民，依前開說明，應於台灣地
    區與大陸地區人民關係條例81年9 月18日施行之日起算3 年
    內以書面向法院為繼承之表示，而抗告人遲至97年5 月29日
    始具狀向原審為聲明繼承之表示，有原審收文戳可憑，顯逾
    3 年期間，依法已視為拋棄其繼承權。另被繼承人甲○○為
    被繼承人戊○○之繼妻，與抗告人間僅為姻親關係，抗告人
    對被繼承人甲○○亦無繼承權可言。原審裁定駁回抗告人所
    為聲明繼承之聲請，於法並無不合。抗告意旨指摘原裁定不
    當，求予廢棄，為無理由，應予駁回。爰裁定如主文。
中    華    民    國    98     年  3      月  30      日
                  家事法庭審判長法  官  曾部倫
                                法  官  李莉苓
                                法  官  彭南元
以上正本係照原本作成。
如不服本裁定，僅得於收受本裁定正本送達後10日內，以適用法
規顯有錯誤為理由並委任律師為代理人，向本院提出再抗告狀，
（須附繕本一份及繳納再抗告裁判費新台幣1,000 元），經本院
許可後始可再抗告。
中    華    民    國    98    年    4     月    6     日
                                書記官  尹遜言


司法院資訊處製作；財團法人民間司法改革基金會備份。
